【裁判字號】    89,交聲,99
【裁判日期】    891006
【裁判案由】    違反道路交通管理處罰條例聲明異議
【裁判全文】
臺灣臺北地方法院交通件裁定                        八十九年度交聲字第九九號
    受處分人
    即異議人  甲○○
右列受處分人因違反道路交通管理處罰條例案件，對於台北市交通事件裁決所八十九
年一月二十八日所為之處分（原處分：北市交裁車字第二二─三二六二六０號、第二
二─三二六二六二號），聲明異議，本院裁定如左：
    主  文
原台北市交通裁決所八十九年一月二十八日北市交裁車字第二二─三二六二六０號違
反道路交通管理事件裁決書撤銷。
甲○○汽車駕駛人，汽車行駛於高速公路，而不遵管制之規定者，處罰鍰新台幣仟
元，並予記違規點數壹點。又汽車所有人，汽車行駛，將牌照塗抹使不能辨認其牌號
，處罰鍰捌佰元即新台幣貳仟肆佰元。
其餘異議駁回。
    理  由
一、按汽車行駛，有毀損汽車牌照，或將牌照塗抹使不能辨認其牌號者，處汽車所有
    人八百以上一千六百元以下（即新台幣二千四百元以上四千二百元以下）罰鍰，
    並責令申請換領牌照或改正，道路交通管理處罰條例第十三條第一款定有明文；
    又汽車行駛於高速公路，而不遵管制之規定者，處汽車駕駛人新台幣（以下同）
    三千元以上六千元以下罰鍰，道路交通管理處罰條例第三十三條第一項定有明文
    。又汽車行駛高速公路，應依速限標誌指示，高速公路交通管制規則第五條第一
    項前段定有明文，又汽車行駛高速公路不得有不服從公路警察或依法執行交通稽
    查任務人員之指揮或稽查取締而逃逸之行為，高速公路交通管制規則第九條第一
    項第十二款亦定有明文。又汽車駕駛人駕駛汽車違反道路交通管理處罰條例第三
    十三條規定者，除應依該條所規定之罰鍰處罰外，並予記違規點數一點，道路交
    通管理處罰條例第六十三條第一項第一款亦定有明文，易言之，如汽車駕駛人在
    高速公路駕駛汽車，有不依速限標誌指示超速行駛，而為警察稽查取締時，不服
    從警察之稽查取締而逕自逃逸者，因其係先後違反前揭高速公路交通管制規則第
    五條第一項前段、第九條第一項第一項第十二款規定，而先後該當於道路交通管
    理處罰條例第三十三條第一項規定之構成要件二次，主管機關乃依道路交通管理
    處罰條例第三十三條第一項規定對行為人為二次之處罰（罰鍰金額分別計算），
    並依同條例第六十三條第一項第一款規定並予記違規點數二點。
二、本件受處分人即異議人甲○○於民國八十八年十一月十四日二時三十三分許，駕
    駛車牌號Ｄ七－三三三三號自用小客車，在國道一號高速公路南向七十四公里處
    速限時速一百公里之路段，以時速一百五十公里之速度超速行駛，經國道公路警
    局第二警察隊楊梅分隊警員乙○○、黃維信以警車上之測速雷達測得超速，並舉
    指揮棒要求受處分人停車受檢，詎受處分人竟拒絕停車接受稽查並加速逃逸，員
    警追查並發現該車於車牌塗抹反光漆，乃以該部車有違反前揭道路交通管理處罰
    條例第十三條第一款、及違反前揭高速公路交通管制規則第五條第一項前段、第
    九條第一項第十二款規定，道路交通管理處罰條例第三十三條第一項規定之行為
    ，而對掣單舉發，而將舉發通知單送達車主後，受處分人於舉發通知單上所載應
    到案日期前向原處分機關並請求調查，經原處分機關請原舉發單位即國道二隊調
    查結果，仍認受處分人有前開違規行為，原處分機關乃以受處分人有違反前揭道
    路交通管理處罰條例之行為，於八十九年一月二十八日就受處分人違反前揭道路
    交通管理處罰條例第十三條第一款規定部分，及超速行駛違反道路交通管理處罰
    條例第三十三條第一項規定部分，從輕裁處其罰鍰五千四百元（塗抹牌照部分二
    千四百元，超速部分三千元），並依同條例第六十三條第一項第三款記違規點數
    一點，另就不服取稽查取締違反前揭道路交通管理處罰條例第三十三條第一項部
    分，從輕裁處罰鍰三千元，並依同條例第六十三條第一項第一款規定記違規點數
    一點。
三、本件受處分人並不否認前揭車號汽車為其所有且平日使用，惟否認有任何違反道
    路交通管理處罰條例之行為，辯稱：當天並未開車云云，惟查：受處分人於前述
    時地，駕駛上開車號汽車，在前述地點超速行駛，並以反光漆塗抹車牌，於警員
    舉指揮棒攔停，拒絕停車接受員警稽查並加速逃逸之違規事實，業據證人即開單
    告發受處分人之國道二隊楊梅分隊員警黃維信、乙○○於本院八十九年三月六日
    調查時，以具結擔保其供述之真實性並在負擔偽證罪之心理處罰狀態下供稱：（
    問：本件係你們舉發？）是；（問：舉發情形？）「當時我們在路邊，用車上測
    速雷達測得汽車超速，我們舉指揮棒攔停，當時該車距我們很近，但該車不停，
    我們尾隨之，發現該車車牌ＤＣ二字非常明顯，四個數字貼有反光區，我們用遠
    光燈近距離照射就出現「３３３３」四個字原形，我們便不再追，回去輸電腦發
    現車型、顏色相符，再舉發，我們記得該部車是賓士車」（本院當日筆錄照）
    ；按證人黃維信、乙○○乃為原處分機關所認定受處分人有前開違規行為之原證
    人，其並到庭在本院法官面前以言詞供述本件訴訟上之待證事實－即受處分人有
    前開違規事實，本院由其上開供述，已得有原處分機關所認定，受處分人有於前
    揭時地，超速駕車且於牌照塗抹反光漆，及拒絕停車接受員警稽查並加速逃逸之
    違規事實為屬真實之百分之百確信，且於本件卷存證據資料內並無任何積極證據
    足以證明證人上開供述係屬虛偽，亦無有足以令人顯信其供述為不可採之品性證
    據或前科證據存在，本院自不得僅以證人為本件開單告發受處分人之員警而全盤
    抹煞其在訴訟上所具有之原證人資格，而受處分人對前開證人之供述並無法舉出
    或請本院調查任何對其有利之證據資料，以使本院對證人所供述受處分人違規之
    事實產生任何合理之懷疑，且交通警察掣單舉發違反道路交通管理處罰條例所列
    之違規事實，本質上為行政處分，係公務員基於職務上之權力，依法就特定之具
    體事件所為之具公法上效果之單方面行政行為，基於公務員為公法上行為具有公
    信力之原則，該行政行為當可被推定為真正，況本件舉發車籍、顏色及車輛廠牌
    型式，均經核對車籍無訛後始行舉發，應認其據以依法處分之事實為正確無誤，
    從而本件異議人既未能提出證據以資證明其確無違規行為，僅空言稱並未在上揭
    時地違規且無不服稽查加速逃逸云云，尚難遽予採信，本件事證明確，受處分人
    之違規行為堪以認定。
四、綜上所述，受處分人確有在前揭時地，超速駕駛且於牌照塗抹反光漆，及拒絕停
    車接受員警稽查並加速逃逸之行為，從而原處分機關就其違反道路交通管理處罰
    條例第十三條第一款規定部分，及超速行駛違反道路交通管理處罰條例第三十三
    條第一項規定部分（八十九年一月二十八日北市交裁車字第二二─三二六二六０
    號），從輕裁處其罰鍰五千四百元（塗抹牌照部分二千四百元，超速部分三千元
    ），並依同條例第六十三條第一項第三款記違規點數一點，另就不服取稽查取締
    違反前揭道路交通管理處罰條例第三十三條第一項部分（八十九年一月二十八日
    北市交裁車字第二二─三二六二六二號），從輕裁處罰鍰三千元，並依同條例第
    六十三條第一項第一款規定記違規點數一點，固非無見，惟按汽車行駛，有毀損
    汽車牌照，或將牌照塗抹使不能辨認其牌號者，處汽車所有人八百以上一千六百
    元以下（即新台幣二千四百元以上四千二百元以下）罰鍰，並責令申請換領牌照
    或改正，道路交通管理處罰條例第十三條第一款定有明文；原處分機關於上揭裁
    決書漏未為責令改正之處分，尚有未洽，是本件受處分人之異議雖無理由，惟原
    處分此部分既有不當，自應由本院將原處分機關八十九年一月二十八日北市交裁
    車字第二二─三二六二六０處分撤銷，仍以受處分人有違反道路交通管理處罰條
    例第十三條第一款規定，及超速行駛違反道路交通管理處罰條例第三十三條第一
    項規定，從輕裁處其罰鍰五千四百元（塗抹牌照部分二千四百元，超速部分三千
    元），並責令改正，並依同條例第六十三條第一項第三款記違規點數一點，以資
    適法，至受處分人其餘部分之異議（八十九年一月二十八日北市交裁車字第二二
    ─三二六二六二號），為無理由，應予駁回。
據上論斷，應依道路交通案件處理辦法第十九條，第二十條，裁定如主文。
中      華      民      國      八十九      年     十     月     六     日
                                    臺灣臺北地方法院交通法庭
                                        法    官  林  政  憲
右正本證明與原本無異。
如不服本裁定，應於裁定送達後五日內，向本院提出抗告狀。
                                        書 記 官  江  虹  儀
中      華      民      國      八十九      年     十     月    十二    日


司法院資訊處製作；財團法人民間司法改革基金會備份。
